【裁判字號】    95,金上訴,722
【裁判日期】    950705
【裁判案由】    違反銀行法等
【裁判全文】
臺灣高等法院臺中分院刑事判決       95年度金上訴字第722號
上  訴  人  臺灣臺中地方法院檢察署檢察官
上  訴  人
即  被  告  戊○○
選任辯護人  張富慶  律師
            梁宵良  律師
被      告  丁○○
            乙○○
            丙○○
上三人共同
選任辯護人  梁宵良  律師
上列上訴人因被告違反銀行法等案件，不服臺灣臺中地方法院94
年度金重訴字第1347號中華民國95年2月13日第一審判決 （起訴
案號：臺灣臺中地方法院檢察署92年度他字第1351號），提起上
訴，本院判決如下：
    主  文
原判決關於戊○○違反公司法部分撤銷。
戊○○共同連續公司負責人，公司應收之股款，股東並未實際繳
納，而以申請文件表明收足，累犯，處有期徒刑陸月，如易科罰
金，以銀元參佰元折算壹日。
其他上訴駁回。
    事  實
一、戊○○曾因違反公司法案件，經臺灣台南地方法院判處有期
    徒刑三月確定 ，於民國86年9月26日執行完畢。其為募集資
    金以經營證券投資顧問事業，並欲使用公司名義為該事業開
    設帳戶，遂基於概括之犯意：(一)於88年11月間，戊○○與熊
    維勤（業經臺灣臺中地方法院檢察署檢察官以93年度偵字第
    20353號為緩起訴處分 ）邀集知情及不知情之股東數人（登
    記股份、實繳股款及處理情形，均詳如附表一所示）籌設匯
    智國際管理顧問股份有限公司，戊○○、熊維勤及陳機沃（
    業經臺灣臺中地方法院檢察署檢察官以93年度偵字第 20353
    號為緩起訴處分）均明知該公司應收之股款為新台幣（下同
    ）100萬元，陳機沃及不知情之登記負責人高增瑟 （業經臺
    灣臺中地方法院檢察署檢察官以93年度偵字第10399 號為不
    起訴處分）均未實際繳足股款，亦未約定由他人墊繳，竟基
    於共同之犯意聯絡，於88年11月8日 ，由熊維勤在華僑銀行
    北台中分行以「匯智國際管理顧問股份有限公司籌備處」名
    義開設帳號00 000000000000號活期存款帳戶 ，並轉帳匯入
    100萬元 ，據以製作該公司之資產負債表及股東繳納現金股
    款明細表，再委託不知情之會計師廉純忠作成股份有限公司
    登記資本額查核報告書及設立登記申請書，於88年11 月17
    日以該申請文件表明該公司應收股款已收足之事實，向經濟
    部中部辦公室提出設立登記之申請 。(二)於91年7月間，戊○○邀陳禹先（業經臺灣臺中地方法院檢察署檢察官以93年度
    偵字第10399號為緩起訴處分 ）等數名知情之股東（登記股
    份、實繳股款及處理情形，均詳如附表二所示）成立匯智國
    際休閒育樂有限公司，與擔任該公司負責人之董事陳禹先，
    基於共同之犯意聯絡，明知該公司應收之股款2000萬元，股
    東皆未實際繳納，於91年7月3日，由陳禹先在臺中商業銀行
    以「匯智國際休閒育樂有限公司籌備處、陳禹先」名義開設
    帳號000000000000號活期存款帳戶，存入戊○○暫時提供之
    2000萬元現金，據以製作該公司之資產負債表，再委託不知
    情之會計師陳屬藤作成有限公司設立登記資本額查核報告書
    後，戊○○隨即將上開款項調回使用，陳禹先則於91年7 月
    17日檢具上開資料，以申請文件表明該公司應收股款已收足
    之事實，向經濟部中部辦公室提出設立登記申請。(三)於92年
    間，戊○○與接任匯智國際管理顧問股份有限公司董事長，
    為該公司負責人之陳禹先基於共同之犯意聯絡，明知公司應
    收之股款即高增瑟先前欠繳之15萬元，陳禹先於受讓高增瑟
    之股份後並未實際繳納，仍由陳禹先製作記載其股款55萬元
    之股東名簿，充作變更登記申請書之附件，於92年6月5日以
    申請文件表明該公司應收股款已收足之事實，向經濟部中部
    辦公室提出變更登記之申請。(四)於92年8月間 ，戊○○邀集
    呂學益（業經臺灣臺中地方法院檢察署檢察官以93年度偵字
    第10399號為緩起訴處分 ）等知情之股東數人（登記股份、
    實繳股款及處理情形，詳如附表三所示）籌組匯智資產管理
    顧問股份有限公司，自任監察人，與同為該公司負責人之董
    事長呂學益暨其餘股東基於共同之犯意聯絡，明知該公司應
    收之股款100萬元，股東均未實際繳納，於92年8月29日，由
    呂學益在合作金庫銀行中清分行以「匯智資產管理顧問股份
    有限公司籌備處、呂學益 」名義開設帳號0000000000000號
    活期存款帳戶，存入戊○○自匯智國際休閒育樂有限公司調
    借之100萬元現金 ，據以製作該公司之資產負債表及股東繳
    納股款明細表，再委託不知情之會計師施文墩作成股份有限
    公司設立登記資本額查核報告書後，戊○○隨即將上開款項
    歸還匯智國際休閒育樂有限公司，呂學益則於92年9月2日檢
    具上開資料，以申請文件表明該公司應收股款已收足之事實
    ，向經濟部中部辦公室提出設立登記之申請。
二、案經內政部警政署刑事警察局移送臺灣臺中地方法院檢察署
    檢察官偵查起訴。
    理  由
壹、被告戊○○違反公司法部分：
一、訊據上訴人即被告（以下稱被告）戊○○對於上開犯罪事實
    ，坦承不諱。核與證人熊維勤於警詢中、證人高增瑟、謝曜
    駿、鄭文元、吳並修於偵查中、證人陳機沃、陳禹先、呂學
    益、蔡家明、蔡家信於警詢及偵查中分別證述之情形相符。
    並有匯智國際管理顧問股份有限公司、匯智國際休閒育樂有
    限公司、匯智資產管理顧問股份有限公司之設立登記申請書
    、章程、股東名簿、登記資本額查核報告書、股東繳納股款
    明細表、資產負債表、以「匯智國際管理顧問股份有限公司
    籌備處」名義在華僑銀行北台中分行開設之帳號0000000000
    0000號活期存款帳戶存摺、以「匯智國際休閒育樂有限公司
    籌備處、陳禹先」在臺中商業銀行名義開設帳號0000000000
    00號活期存款帳戶存摺、以「呂學益、匯智資產管理顧問股
    份有限公司籌備處」在合作金庫銀行中清分行名義開設帳號
    0000000000000號活期存款帳戶存摺 、公司變更登記申請書
    （以上均影本）附卷可資佐證。另經本院函請華僑商業銀行
    北台中分行檢送之匯智國際管理顧問股份有限公司籌備處00
    000000000000號帳戶存摺往來明細表，記載：88年11月8日
    匯款轉1千萬元存入後，於88年11月10日轉帳提出1千萬元（
    見本院卷第49頁），足認被告確有於取得存款證明，作為設
    立公司登記之用後，隨即將款提領之情事。被告戊○○犯罪
    之事證明確，犯行堪以認定。
二、查公司法於於民國90年11月12日經總統令修正公布，於同年
    月14日生效，修正後公司法第9條第1項規定：「公司應收之
    股款，股東並未實際繳納，而以申請文件表明收足，或股東
    雖已繳納而於登記後將股款發還股東，或任由股東收回者，
    公司負責人各處5年以下有期徒刑 、拘役或科或併科新臺幣
    50萬元以上250萬元以下罰金。」，而修正前公司法第9條第
    3項規定：「公司應收之股款 ，股東並未實際繳納，而以申
    請文件表明收足，或股東雖已繳納而於登記後將股款發還股
    東，或任由股東收回者，公司負責人各處五年以下有期徒刑
    、拘役或科或併科新臺幣六萬元以下罰金。」被告最後行為
    終了之時，為92年9月2日，係在公司法修正公布之後，自應
    依修正後之公司法論處。又刑法於民國94年2月2日經總統令
    修正公布，自95年7月1日起施行，被告行為時間，係在刑法
    修正施行之前，依修正後之刑法第2條第1項前段規定，應適
    用行為時之法律。核被告戊○○所為，係犯修正後公司法第
    9條第1項之公司負責人，公司應收之股款，股東並未實際繳
    被告戊○○多次犯行，時間緊接，犯罪手法及構成要件均相
    同，顯係基於概括犯意反覆為之，應依修正前刑法連續犯之
    規定論以一罪，並加重其刑。被告戊○○雖不具匯智國際管
    理顧問股份有限公司之董事身分，但與該公司之董事陳機沃
    、熊維勤、董事長陳禹先等具有公司負責人身分之人間，有
    犯意聯絡及行為分擔 ，依刑法第31條第1項之規定，亦以共
    同正犯論。被告戊○○與匯智國際休閒育樂有限公司之董事
    陳禹先、謝曜駿、李進祥、鄭文元間，及與匯智資產管理顧
    問股份有限公司之董事呂學益、蔡家明、蔡家信、吳並修間
    ，分別有犯意聯絡及行為分擔，為共同正犯。被告戊○○曾
    因違反公司法案件，經臺灣台南地方法院判處有期徒刑三月
    確定，於86年9月26日執行完畢 ，有臺灣高等法院被告前案
    紀錄表在卷可按，其於五年內再犯有期徒刑以上之本罪，為
    累犯，應依修正前刑法第47條之規定遞加重其刑。原審就被
    告戊○○違反公司法部分，以其罪證明確，予以論罪科刑，
    固非無見。惟查公司法於90年11月12日修正公布前公司法第
    9條第3項對於「公司應收之股款，股東並未實際繳納，而以
    申請文件表明收足，或股東雖已繳納而於登記後將股款發還
    股東，或任由股東收回」之行為，原已有處罰公司負責人之
    規定，則適用時，自應就修正前公司法第9條第3項與修正後
    公司法第9條第1項之規定，合併觀察。而原判決論罪科刑之
    理由欄內記載：而修正前公司法第九條之規定為：「公司設
    立登記後，如發現其設立登記或其他登記事項，有違法情事
    時，公司負責人各處1年以下有期徒刑 、拘役或科或併科新
    臺幣六萬元以下罰金。」 ，被告戊○○自88年11月8日起至
    92年9月2日止，連續犯上開之罪，其行為終止時，公司法第
    9條之規定業已修正，自應適用修正後之規定（第4頁第20行
    至第26行），此部分之論述尚有欠妥；又原判決未及審酌刑
    法修正之情形，亦有未合。本件檢察官及被告戊○○之上訴
    ，雖未指摘及此，然原判決既有上開可議之處，仍屬無可維
    持，應由本院將被告戊○○違反公司法部分，予以撤銷改判
    。審酌被告戊○○犯罪之動機、目的、手段及所造成之危害
    不大及犯罪後坦承犯行，態度尚佳等一切情狀，量處如主文
    第二項所示之刑。又被告行為後，刑法第41條關於易科罰金
    之規定，已經總統於90年1月10日修正公布，於同年月12 日
    生效，將得易科罰金之適用範圍擴大為最重本刑五年以下有
    期徒刑之罪，依修正後刑法第2條第1項前段之規定，並依修
    正前刑法第2條第1項前段之規定，諭知易科罰金之折算標準
    。
貳、違反銀行法部分：
一、公訴意旨略以：被告戊○○設立前開公司後，即分別以匯智
    國際管理顧問股份有限公司、匯智國際休閒育樂有限公司之
    名義，在合作金庫銀行北屯、西屯分行開設帳號0000000000
    00、0000000000000、0000000000000號等活期存款帳戶，供
    對外吸收資金接受匯款之用，並夥同其女即被告丁○○、員
    工即被告乙○○及丙○○，共同基於非銀行而經營存款業務
    之犯意聯絡，由戊○○主導其實際負責各公司之營運及資金
    調度運用，丁○○依戊○○指示負責存提現金、轉帳及發放
    員工薪水，乙○○處理投資人名冊、繳款紀錄及公司記帳事
    宜，丙○○提供自己之合作金庫銀行西屯分行帳號00000000
    00000號、彰化銀行水湳分行帳號000000000000號 、彰化銀
    行水湳分行帳號00000000000000號活期存款帳戶收受投資人
    匯款，先自89年10月間起，以「匯智投資顧問股份有限公司
    籌備處」之名義，對外招募不限定任何條件之「尊龍股東會
    員」，言明會員每投資一單位15萬元至20萬元不等之金額，
    以二年為期，委託該公司籌備處操作證券市場期貨交易，每
    月可領取8千元至2萬元不等之紅利，期滿可領回全數或扣除
    3萬元至5萬元不等顧問費後之投資額（各期約定內容詳附表
    四），以此與本金顯不相當紅利之約定，使陳麗瑛、朱翠華
    、劉美枝、黃智宏、曹黃秀美、徐玉玲、林美雲、林秀梅、
    詹富洲、廖麗娟、葉范淑惠、王運珠、陳麗美等不特定之人
    約5千人加入成為會員 ，經由前開匯智國際管理顧問股份有
    限公司二帳戶向其等吸收資金；於92年6、7月間，藉匯智國
    際休閒育樂有限公司之名義，聲稱將在臺中市大坑風景區興
    建「匯智休閒山莊」，而對不限定任何資格之大眾銷售「匯
    智休閒山莊創始會員卡」，約定每卡售價40萬元，購買成為
    會員者除該山莊完工後可使用休閒設施外，另以四年為期，
    每月可領取前往基地之交通補助費1萬2千元，以此與本金顯
    不相當之報酬 ，向不特定之人售出創始會員卡約1千張，經
    由前開匯智國際休閒育樂有限公司帳戶吸收資金約 4億元；
    自92年8月間起 ，成立由丙○○掛名為會長之「中臺灣互助
    聯誼會」，以該會名義招攬不限定資格之人士入會，約定每
    會為1萬元，採內會方式進行 ，扣除利息百分之16，會員每
    月只需繳交8千4百元，該會按月抽籤選出得標會員，會員得
    標即無須繼續繳交會款 ，並可領回已繳納期數乘以1萬元但
    扣除每期服務費2百元之金額 ，以此與本金顯不相當利息之
    約定，分別透過會員匯款至前開匯智國際管理顧問股份有限
    公司、匯智國際休閒育樂有限公司及丙○○帳戶或繳納現金
    後之方式，向不特定之人上千人吸收資金，而以前開方式經
    營收受存款業務。嗣經內政部警政署刑事警察局於92年12月
    9日會同基隆市警察局，對臺中市○○區○○路二段222號匯
    智事業機構大樓地下2樓至地上7樓、臺中市○○區○○街69
    號丁○○住處、臺北市○○○路○段299號8樓匯智事業機構
    台北分公司等處所同步實施搜索，當場扣得會員資料等物，
    始循線查悉上情，因認被告戊○○、丁○○、乙○○、丙○○涉有修正後銀行法第125條第1項之違反非銀行不得經營收
    受存款業務之規定罪嫌。
二、檢察官起訴被告等涉嫌犯罪，係以下列事證為其論據：
  (一)被告戊○○、丁○○、乙○○及丙○○供認明確，互核一致
    。
  (二)並據證人陳麗瑛、朱翠華、劉美枝、黃智宏、曹黃秀美、徐
    玉玲、林美雲、林秀梅、詹富洲、廖麗娟、葉范淑惠、王運
    珠、陳麗美、李進祥、吳並修、葉憶梅證述綦詳。
  (三)復有匯智尊龍股東會員全權委託操作契約書影本十件、匯智
    高級鄉村健身休閒山莊俱樂部創始會員契約書、預收訂金憑
    證各一件、中臺灣互助聯誼會入會申請書影本、會員合會簿
    、會員繳款紀錄各一疊等扣案可稽。
三、經查被告等均不否認有上開招募尊龍股東會員、匯智休閒山
    莊員及中台灣互助聯誼會之事實，惟被告戊○○辯稱：其所
    從事的並非銀行收受存款之業務，應該沒有犯罪等語；被告
    丁○○、乙○○、丙○○均辯稱：其等在匯智事業機構任職
    ，受被告戊○○之指示做事，不知道這樣的行為是否有犯罪
    等語。
四、原審認為：
  (一)被告四人坦承有起訴書所指之上開行為，並據證人即加入尊
    龍股東會員之陳麗瑛、朱翠華、劉美枝、黃智宏、曹黃秀美
    、徐玉玲、林美雲、林秀梅、詹富洲、廖麗娟、葉范淑惠、
    王運珠、陳麗美於警詢中，證人即在匯智事業機構擔任業務
    專員之吳並修、擔任人事處處長之李進祥於警詢及偵查中及
    擔任助理之葉憶梅於警詢中證述綦詳。復有匯智尊龍股東會
    員全權委託操作契約書影本、匯智高級鄉村健身休閒山莊俱
    樂部創始會員契約書、預收訂金憑證、中臺灣互助聯誼會入
    會申請書影本、會員合會簿、會員繳款紀錄扣案可資佐證。
  (二)按銀行法第29條第一項規定，非銀行不得經營收受存款之業
    務。所謂收受存款，依同法第5條之1規定，係指向不特定多
    數人收受款項或吸收資金，並約定返還本金或給付相當或高
    於本金之行為。如非此行為，而以借款、收受投資，使加入
    為股東或其他名義，向多數人或不特定之人收受款項或吸收
    資金，而約定或給付與本金顯不相當之紅利、利息、利息或
    其他報酬者，以收受存款論 ，為同法第29條之1所明定。是
    以收受存款論者，尚以約定或取得顯不相當之報酬為要件，
    方能論以銀行法第125條之罪 。本案所應究明者，乃被告四
    人上開行為是否為銀行法第29條之 1所規範之相當於收受存
    款之行為，而應依同法第125條第1項之罪論處，茲分別詳論
    如下。
  (三)尊龍股東會員部分：
    被告戊○○以「匯智投資顧問股份有限公司籌備處」之名義
    ，對外招募尊龍股東會員，並與會員訂立全權委託操作契約
    書，由加入之會員繳納如附表四所示之每口15萬元到20萬元
    不等之投資金，委託戊○○操作台股加權期貨及新加坡摩根
    台股期貨，為期兩年，獲利則依全權委託操作契約書之約定
    ，由戊○○按月給付如附表四所示8千元至2萬元不等之紅利
    ，如有損失則由被告戊○○自行吸收，期滿後除附表四編號
    一之創始會員外 ，均須扣除附表四編號2至5所示之3萬元或
    5萬元之投資顧問費後 ，始能取回委託操盤之款項，此有各
    該會員之全權委託操作契約書、全權委託操作授權書影本在
    卷可佐。由上開約定方式可知，被告戊○○係受加入之會員
    委託，代為操作期貨交易，會員則經由此方式獲取利益，雖
    然雙方約定之獲利方式係由會員每月固定領取附表四所示之
    紅利，損失則由被告戊○○自行吸收，然反面言之，若獲利
    超過該固定之紅利時，其利益自係由被告戊○○取得，亦即
    投資之風險及超出之利益均歸於被告戊○○，且會員尚須繳
    交投資顧問費，並非單純領取固定之利息，應認此與銀行法
    第29條之一規定之「約定給付與本金顯不相當之紅利」要件
    有別，而非該條所規定之相當於收受存款之行為。
  (四)匯智休閒山莊部分：
  1.被告戊○○自92年6、7月間起，以「匯智國際休閒育樂有限
    公司」之名義 ，擬在臺中市○○區○○段174至182、205至
    232、212之1、244號等37筆土地上興建「抱龍山莊」，並對
    外以每卡40萬元銷售創始會員卡，招募會員加入「匯智高級
    鄉村健身休閒山莊俱樂部」，並簽訂契約書，關於會員福利
    ，約定以48個月為期，每月給付會員諮詢交通補助費1萬元2
    千元，供會員往來各加盟及各地山莊俱樂部使用，但期間內
    轉讓者，不得再領取；關於會員權益，則約定完成入會手續
    後即成為創始會員，會籍屬終身制，不需繳交年、月籍費用
    ；且入會後不得退款，如自行轉讓時，須補足差額或委託公
    司以每卡40萬元依序代理轉讓；會籍可以世襲，然限於會員
    三親等內直系血親；並提供所有地區投資興建之高級鄉村健
    身休閒山莊俱樂部設備，供會員免費使用。關於會員義務，
    則約定會員卡採記名制，不得轉借他人使用；創始會員卡轉
    成一般會員卡時 ，經由公司服務免收轉讓手續費5萬元；一
    年內申請會籍轉讓者 ，酌收管銷費用5萬元，此有匯智高級
    鄉村健身休閒山莊俱樂部創始會員契約書、會員證書、預收
    訂金憑證、會員入會資料表在卷可佐。而臺中市○○區○○
    段174至182、205至232 、212之1、244號等37筆土地，係匯
    智國際休閒育樂有限公司所有，且確有著手於向臺中市政府
    申請核定抱龍山莊開發之水土保持計畫，此有上開土地之登
    記謄本、臺中市○○區○○段174地號等37筆土地抱龍（BAR
    LONG）山莊開發案水土保持計畫書在卷可佐。
  2.被告所為係屬招募俱樂部會員之性質，會員繳交會費之目的
    係在將來休閒山莊興建完成時，可以終身享受山莊內之全部
    設備，且入會後不得退款，只能轉讓會員權益，並非可定期
    還本；又該休閒山莊甫通過臺中市政府之水土保持計畫核定
    ，尚未興建完成，已如前述，是被告戊○○辯稱會員入會後
    以48個月為期，每月可領取1萬元2千元之交通補助費，係因
    上開休閒山莊興建期間，會員無法享用山莊內設備，因而給
    予會員補貼，讓會員可以到其他地方去渡假消費等語，應認
    其此舉係為吸引他人加入創始會員之福利措施，並不違反一
    般之交易常情，足認被告戊○○就此所為，並未與會員約定
    返還本金，亦非無條件給付一定比例之紅利，而與銀行法所
    規範收受存款，而給付與原本顯不相當之紅利、利息之收受
    存款業務不同，就此應認被告戊○○及在匯智事業機構任職
    之被告丁○○、乙○○並無違反銀行法第125條之行為。
  (五)中台灣互助聯誼會部分：
  1.自92年8月起 ，由被告丙○○掛名擔任會長，成立「中臺灣
    互助聯誼會」，實際上負責人為被告戊○○，招募每組會共
    24名，每月會費1萬元，採內標方式，活會每月固定利息1千
    6百元，扣除後每月只需繳交8千4百元，會員第一期需繳交8
    千4百元及服務費5千元，以後每期固定繳交8千4百元，匯入
    被告丙○○在合作金庫西屯分行0000000000000號 、彰化銀
    行水湳分行帳號000000000000號、彰化銀行水湳分行帳號00
    000000000000號活期存款帳戶，或由業務員向會員收取現金
    後，繳給2樓會計部門，會計部門匯整後 ，再繳給總會計被
    告丁○○。每月開標一次，採公開抽籤之方式，由抽中者得
    標，得標者可取回其所繳交期數乘以1萬元並退還5千元之保
    證金，惟須另支付每期2百元之服務費 ，並由被告丁○○及
    乙○○將扣除服務費後之款項以匯款之方式，匯入該得標會
    員之帳戶，業據被告戊○○、丁○○、乙○○、丙○○於警
    詢及偵查中供述在卷，並有中臺灣互助聯誼會入會申請書影
    本、會員合會簿、會員繳款紀錄各一疊可佐。
  2.中臺灣互助聯誼會係變更民間互助會之會首制，改由抽籤之
    方式決定得標者及順序，並由該會負責收取、發放會款等事
    宜，被告戊○○、丙○○向互助會會員收取之互助會款，要
    屬代收之性質 ，核與收受存款之性質不符。又每月會費1萬
    元，固定之標息1千6百元，與一般民間互助會之標息相仿，
    並無顯不相當之情形，且會員得標後尚需支付每期二百元之
    服務費給被告戊○○，尚難認被告戊○○有給付與本金顯不
    相當之紅利之行為 ，而與銀行法第29條之1規定之要件有別
    ，此部分應亦非該條所規定之相當於收受存款之行為。
  (六)綜上所述，被告戊○○、丁○○、乙○○、丙○○四人之上
    開行為均與銀行法第29條之一之規定不符，而難認其四人有
    銀行法第125條第1項之違反非銀行不得經營收受存款之犯行
    ，依法應為被告丁○○、乙○○、丙○○無罪之判決。至被
    告戊○○部分，因檢察官認其此部分行為與上開有罪之違反
    公司法部分具有牽連犯之裁判上一罪關係，就此爰不另為被
    告戊○○無罪之判決。
  (七)至於被告戊○○受其所招募之尊龍股東會員委託，代為操作
    台股加權期貨及新加坡摩根台股期貨交易之行為，是否另涉
    有違反期貨交易法第112條第5款之罪嫌，原審認非在本件起
    訴範圍，無從審究，應由檢察官另行偵查等情。
五、檢察官上訴意旨，略以：被告等吸收會員投資，約定投資每
    口15萬至20萬云不等之資金 ，為期二年，並保證按月領取8
    千元至2萬元不等之紅利 ，且由被告戊○○保證負擔所有損
    失；被告對外招攬「匯智高級鄉村健身休閒山莊俱樂部」創
    始會員時，會員僅須繳交40萬元之入會費，取得會員資格，
    即終身無須再繳交任何費用，反而可以以48個月為期，無須
    任何條件按月領取1萬2千元 ，總計可領得57萬6千元；被告
    等人以互助會之名義，對外吸取大量之資金，向不特定人募
    集投資每單位4千8百元，即按月給付1千6百元紅利之方式，
    待投資人獲利了結之時，以每月1千6百元之紅利，乘以投資
    之期數加上所投資之本金期數返還投資人，並實際給予顯不
    相當之紅利等。核與銀行法所稱對「不特定多數人」收受款
    項或吸收資金，並約定或給付與本金顯不相當之紅利、利息
    、股息或其他報酬之規定相符，自應依銀行法之規定論科，
    原審判決認事用法，即有違誤云云。
六、本院認為原判決關於違反銀行法部分，已經詳細調查審酌，
    並敘明認定被告等尚不構違反銀行法之情形，以不能證明被
    告等此部分之犯行，而諭知被告丁○○、乙○○、湯函雲無
    罪，就被告戊○○不另為無罪之諭知，均無不合。檢察官上
    訴所指各節，仍不足以動搖原判決之基礎，其上訴為無理由
    ，應予駁回。
據上論結，應依刑事訴訟法第368條、第369條第1項前段、第364
條、第299條第1項前段，修正後公司法第9條第1項，修正後刑法
第2條第1項前段，修正前刑法第2條第1項前段、第11條前段、第
28條、第31條第1項、第56條、第47條、第41條第1項前段，修正
前罰金罰鍰提高標準條例第2條，判決如主文。
本案經檢察官甲○○到庭執行職務。
中    華    民    國    95    年    7    月    5      日
            刑事第五庭  審判長法  官  袁  從  楨
                              法  官  姚  勳  昌
                              法  官  郭  同  奇
上列正本證明與原本無異。
檢察官、被告戊○○得上訴。
被告丁○○、乙○○、丙○○不得上訴。
如不服本判決應於收受送達後十日內向本院提出上訴書狀，其未
敘述上訴之理由者並得於提起上訴後十日內向本院補提理由書（
均須按他造當事人之人數附繕本）。
                              書記官  康  孝  慈
中    華    民    國    95    年    7    月    10     日
附錄論罪科刑法條
修正後公司法第九條第一項：
公司應收之股款，股東並未實際繳納，而以申請文件表明收足，
或股東雖已繳納而於登記後將股款發還股東，或任由股東收回者
，公司負責人各處五年以下有期徒刑、拘役或科或併科新臺幣五
十萬元以上二百五十萬元以下罰金。
附表一
┌───────────────────────────────────┐
│匯智國際管理顧問股份有限公司股東一覽表                                │
├──┬────┬────┬─────┬─────┬──────────┤
│編號│ 姓  名 │登記股份│ 出 資 額 │ 實繳股款 │涉案情形及處理方式  │
│    │（職務）│        │（新台幣）│（新台幣）│                    │
├──┼────┼────┼─────┼─────┼──────────┤
│ 1  │高增瑟  │5萬5千股│    55萬元│    40萬元│不知情，經檢察官以93│
│    │(董事長)│        │          │          │年度偵字10399號為不 │
│    │        │        │          │          │起訴處分            │
├──┼────┼────┼─────┼─────┼──────────┤
│ 2  │陳機沃  │   1千股│     1萬元│    無    │知情，經檢察官以93年│
│    │（董事）│        │          │          │度偵字第20353號為緩 │
│    │        │        │          │          │起訴處分            │
├──┼────┼────┼─────┼─────┼──────────┤
│ 3  │熊漢萍  │   1千股│     1萬元│     1萬元│不知情              │
│    │（董事）│        │          │          │                    │
├──┼────┼────┼─────┼─────┼──────────┤
│ 4  │熊維勤  │   4萬股│    40萬元│    40萬元│知情，經檢察官以93年│
│    │(監察人)│        │          │          │度偵字第20353號為緩 │
│    │        │        │          │          │起訴處分            │
├──┼────┼────┼─────┼─────┼──────────┤
│ 5  │熊游玉蘭│   1千股│     1萬元│     1萬元│不知情              │
├──┼────┼────┼─────┼─────┼──────────┤
│ 6  │魏美慧  │   1千股│     1萬元│     1萬元│不知情              │
├──┼────┼────┼─────┼─────┼──────────┤
│ 7  │賴林妹  │   1千股│     1萬元│     1萬元│不知情              │
└──┴────┴────┴─────┴─────┴──────────┘
附表二
┌───────────────────────────────────┐
│匯智國際休閒育樂有限公司股東一覽表                                    │
├──┬────┬────┬─────┬─────┬──────────┤
│編號│ 姓  名 │登記股份│ 出 資 額 │ 實繳股款 │涉案情形及處理方式  │
│    │（職務）│        │（新台幣）│（新台幣）│                    │
├──┼────┼────┼─────┼─────┼──────────┤
│ 1  │陳禹先  │  20萬股│   200萬元│    無    │知情，經檢察官以93年│
│    │（董事）│        │          │          │度偵字第10399號為緩 │
│    │        │        │          │          │起訴處分            │
├──┼────┼────┼─────┼─────┼──────────┤
│ 2  │戊○○  │   4萬股│    40萬元│    無    │知情，起訴          │
├──┼────┼────┼─────┼─────┼──────────┤
│ 3  │謝曜駿  │  86萬股│   860萬元│    無    │知情，經檢察官以93年│
│    │        │        │          │          │度偵字第20353號為緩 │
│    │        │        │          │          │起訴處分            │
├──┼────┼────┼─────┼─────┼──────────┤
│ 4  │李進祥  │   4萬股│    40萬元│    無    │知情，同上          │
├──┼────┼────┼─────┼─────┼──────────┤
│ 5  │鄭文元  │  86萬股│   860萬元│    無    │知情，同上          │
└──┴────┴────┴─────┴─────┴──────────┘
附表三
┌───────────────────────────────────┐
│匯智資產管理顧問股份有限公司股東一覽表                                │
├──┬────┬────┬─────┬─────┬──────────┤
│編號│ 姓  名 │登記股份│ 出 資 額 │ 實繳股款 │涉案情形及處理方式  │
│    │（職務）│        │（新台幣）│（新台幣）│                    │
├──┼────┼────┼─────┼─────┼──────────┤
│ 1  │呂學益  │   3萬股│    30萬元│    無    │知情，業經檢察官以93│
│    │(董事長)│        │          │          │年度偵字第10399號為 │
│    │        │        │          │          │緩起訴處分          │
├──┼────┼────┼─────┼─────┼──────────┤
│ 2  │蔡家明  │   3萬股│    30萬元│    無    │知情，業經檢察官以93│
│    │（董事）│        │          │          │年度偵字第10399號為 │
│    │        │        │          │          │緩起訴處分          │
├──┼────┼────┼─────┼─────┼──────────┤
│ 3  │蔡家信  │   3萬股│    30萬元│    無    │知情，同上          │
│    │（董事）│        │          │          │                    │
├──┼────┼────┼─────┼─────┼──────────┤
│ 4  │戊○○  │   5千股│     5萬元│    無    │知情，起訴          │
│    │(監察人)│        │          │          │                    │
├──┼────┼────┼─────┼─────┼──────────┤
│ 5  │吳並修  │   5千股│     5萬元│    無    │知情，業經檢察官以93│
│    │        │        │          │          │年度偵字第10399號為 │
│    │        │        │          │          │緩起訴處分          │
└──┴────┴────┴─────┴─────┴──────────┘
附表四
┌───────────────────────────────────┐
│「匯智投資顧問股份有限公司籌備處尊龍股東會員」權益一覽表              │
├──┬─────┬─────┬──┬─────┬───────────┤
│期別│ 每股金額 │ 每月紅利 │期間│投資顧問費│  備              考  │
│    │（新台幣）│（新台幣）│    │（新台幣）│                      │
├──┼─────┼─────┼──┼─────┼───────────┤
│ 1  │    15萬元│     2萬元│二年│    無    │                      │
├──┼─────┼─────┼──┼─────┼───────────┤
│ 2  │    18萬元│  1萬5千元│二年│     3萬元│                      │
├──┼─────┼─────┼──┼─────┼───────────┤
│ 3  │    20萬元│  1萬2千元│二年│     5萬元│                      │
├──┼─────┼─────┼──┼─────┼───────────┤
│ 4  │    20萬元│     1萬元│二年│     5萬元│                      │
├──┼─────┼─────┼──┼─────┼───────────┤
│ 5  │    20萬元│     8千元│二年│     5萬元│                      │
└──┴─────┴─────┴──┴─────┴───────────┘
                                                      Ａ


司法院資訊處製作；財團法人民間司法改革基金會備份。
